臺灣高等法院刑事判決
111年度上訴字第340號
上  訴  人  
即  被  告  楊子立原名張書維





上列上訴人即被告因詐欺等案件，不服臺灣臺北地方法院110年
度審訴字第1591號，中華民國110年12月6日第一審判決（起訴案
號：臺灣臺北地方檢察署110年度偵字第13333號），提起上訴，
本院判決如下：
    主  文
上訴駁回。
    事實及理由
一、本案經本院審理結果，認第一審以上訴人即被告楊子立（下
    稱被告）犯刑法第339條之4第1項第1款、第2款之三人以上
    共同冒用政府機關公務員名義詐欺取財罪、洗錢防制法第14
    條第1項之一般洗錢罪。被告與許瀚璘、姓名年籍均不詳暱
    稱「偉哥」及其他詐欺集團（下稱「本案詐騙集團」）成年
    成員間，就本案犯行有犯意聯絡，並分工合作、互相利用他
    人行為以達犯罪目的，應論以共同正犯；被告係以一行為同
    時觸犯前揭加重詐欺取財罪及一般洗錢罪，為想像競合犯，
    應依刑法第55條規定，從一重之三人以上共同冒用政府機關
    及公務員詐欺取財罪處斷，而被告坦認本案犯行部分，列入
    刑法第57條量刑時一併衡酌減輕其刑之事由，判處有期徒刑
    1年2月，經核其認事用法均無違背經驗法則及論理法則，量
    刑諭知亦無不當，應予維持，並引用第一審判決記載之事實
    、證據及理由（如附件），並就證據部分補充被告於本院審
    理時之自白（見本院卷110年3月10日審理筆錄）。
二、被告上訴意旨略以：被告已坦承本案犯行，且因正值壯年，
    係家中主要經濟來源，母親又係領中度殘障手冊，且行動不
    便，希望法院從輕量刑，為此提起上訴等語。
三、按量刑係法院就繫屬個案犯罪之整體評價，乃事實審法院得
    依職權自由裁量之事項，故量刑判斷當否之準據，應就判決
    之整體觀察為綜合考量，苟已以行為人之責任為基礎，並斟
    酌刑法第57條各款所列情狀，在法定刑度內酌量科刑而未逾
    越法定刑度，如無偏執一端致明顯失出失入情形，並具妥當
    性及合目的性，符合罪刑相當原則，即不得任意指摘為違法
    （最高法院109年度台上字第1959號、110年度台上字第644
    號、第5207號判決意旨參照）。原判決關於科刑部分，業具
    體說明:爰以行為人之責任為基礎，審酌被告正值青壯而有
    勞動能力，不思以正當途徑賺取金錢而加入詐欺集團，負責
    收取詐得款項，侵害他人財產法益，又將款項轉交予其他共
    犯，增加檢警查緝困難，使欺罔斂財之歪風更加氾濫，破壞
    社會交易秩序及人際間信賴關係，本應予以重懲，惟念其犯
    後坦承犯行，態度尚可，且合於洗錢防制法第16條第2項所
    定減輕其刑事由，復考量被告已與告訴人李菊達成和解，有
    原審110年11月15日調解筆錄1紙在卷可參（見原審卷第55至
    56頁），兼衡被告犯罪之動機、目的、手段、素行、所擔任
    之犯罪角色、參與程度及所生損害，暨其自述高中肄業之智
    識程度、現職收入、需扶養母親之家庭經濟狀況等一切情狀
    ，量處有期徒刑1年2月，已具體斟酌刑法第57條各款所列情
    狀而為刑之量定，既未逾越法定刑度，客觀上亦無裁量權濫
    用之情形，難謂有何失之過重或罪刑不相當、違反比例原則
    之情形，於法並無違誤。被告上訴請求從輕量刑，顯係對於
    原審裁量刑度之適法職權行使，再事爭執，且關於被告之經
    濟、家庭等狀況，業經原判決於量刑時併予審酌在內，已如
    前述，被告仍執前詞，請求輕判，為無理由，應予駁回。
據上論斷，應依刑事訴訟法第373條、第368條，判決如主文。
本案經檢察官林晉毅提起公訴，檢察官侯名皇到庭執行職務。
中　　華　　民　　國　　111 　年　　3 　　月　　31　　日
                  刑事第四庭    審判長法  官  陳筱珮
                                      法  官  羅郁婷
                                      法  官  柯姿佐
以上正本證明與原本無異。
如不服本判決，應於收受送達後20日內向本院提出上訴書狀，其
未敘述上訴之理由者並得於提起上訴後20日內向本院補提理由書
（均須按他造當事人之人數附繕本）「切勿逕送上級法院」。
                                      書記官  許銘顯
中　　華　　民　　國　　111 　年　　3 　　月　　31　　日
附錄：本案論罪科刑法條全文　　　　　　　　　　　　　　
中華民國刑法第339條之4
犯第三百三十九條詐欺罪而有下列情形之一者，處一年以上七年
以下有期徒刑，得併科一百萬元以下罰金：
一、冒用政府機關或公務員名義犯之。
二、三人以上共同犯之。
三、以廣播電視、電子通訊、網際網路或其他媒體等傳播工具，
   對公眾散布而犯之。
前項之未遂犯罰之。　　　
洗錢防制法第2條
本法所稱洗錢，指下列行為：
一、意圖掩飾或隱匿特定犯罪所得來源，或使他人逃避刑事追訴
   ，而移轉或變更特定犯罪所得。
二、掩飾或隱匿特定犯罪所得之本質、來源、去向、所在、所有
   權、處分權或其他權益者。
三、收受、持有或使用他人之特定犯罪所得。　　　
洗錢防制法第14條
有第二條各款所列洗錢行為者，處七年以下有期徒刑，併科新臺
幣五百萬元以下罰金。
前項之未遂犯罰之。
前二項情形，不得科以超過其特定犯罪所定最重本刑之刑。